臺灣新北地方法院民事裁定
110年度消債職聲免字第121號
聲  請  人      
即  債務人  魏君玲  
相  對  人  
即  債權人  台北富邦商業銀行股份有限公司

法定代理人  程耀輝  


相  對  人
即  債權人  國泰世華商業銀行股份有限公司

法定代理人  郭明鑑  
代  理  人  蔡政宏  
相  對  人  
即  債權人  花旗（台灣）商業銀行股份有限公司


法定代理人  莫兆鴻  
代  理  人  陳正欽  
相  對  人  
即  債權人  渣打國際商業銀行股份有限公司

法定代理人  龐維哲  


相  對  人  
即  債權人  陽信商業銀行股份有限公司

法定代理人  陳勝宏  


相  對  人
即  債權人  聯邦商業銀行股份有限公司


法定代理人  林鴻聯  
相  對  人  
即  債權人  玉山商業銀行股份有限公司


法定代理人  黃男州  
代  理  人  朱逸君  
相  對  人
即  債權人  星展（台灣）商業銀行股份有限公司

法定代理人  伍維洪  
相  對  人  
即  債權人  日盛國際商業銀行股份有限公司

法定代理人  黃錦瑭  


上列聲請人因消費者債務清理事件聲請免責，本院裁定如下： 
    主  文
聲請人魏君玲應予免責。
    理  由
一、按法院為終止或終結清算程序之裁定確定後，除別有規定外
    ，應以裁定免除債務人之債務；又法院裁定開始清算程序後
    ，債務人有薪資、執行業務所得或其他固定收入，扣除自己
    及依法應受其扶養者所必要生活費用之數額後仍有餘額，而
    普通債權人之分配總額低於債務人聲請清算前2年間，可處
    分所得扣除自己及依法應受其扶養者所必要生活費用之數額
    者，法院應為不免責之裁定，但債務人證明經普通債權人全
    體同意者，不在此限；而債務人有下列各款情形之一者，法
    院應為不免責之裁定，但債務人證明經普通債權人全體同意
    者，不在此限：㈠於7年內曾依破產法或本條例規定受免責；
    ㈡隱匿、毀損應屬清算財團之財產，或為其他不利於債權人
    之處分；㈢捏造債務或承認不真實之債務；㈣聲請清算前2年
    內，因消費奢侈商品或服務、賭博或其他投機行為，所支出
    之總額逾該期間可處分所得扣除自己及依法應受其扶養者所
    必要生活費用之半數，或所負債務之總額逾聲請清算時無擔
    保及無優先權債務之半數，而生開始清算之原因；㈤於清算
    聲請前1年內，已有清算之原因，而隱瞞其事實，使他人與
    之為交易致生損害；㈥明知已有清算原因之事實，非基於本
    人之義務，而以特別利於債權人中之一人或數人為目的，提
    供擔保或消滅債務；㈦隱匿、毀棄、偽造或變造帳簿或其他
    會計文件之全部或一部，致其財產之狀況不真確；㈧故意於
    財產及收入狀況說明書為不實之記載，或有其他故意違反本
    條例所定義務之行為，消費者債務清理條例（下稱消債條例
    ）第132條、第133條及第134條分別定有明文。　　
二、聲請人前因有不能清償債務之情事，於民國109年2月12日具
    狀聲請清算，經本院以109年度消債清字第40號裁定自109年
    11月13日下午4時起開始清算程序，嗣經本院司法事務官以1
    09年度司執消債清字第155號進行清算程序，繼經司法事務
    官於110年5月10日依職權裁定終結清算程序並確定在案等情
    ，業經本院依職權調取109年度消債清字第40號卷宗（下稱
    清算卷）、109年度司執消債清字第155號卷宗（下稱清算執
    行卷）核閱屬實。本院所為終結清算程序之裁定既已確定，
    依首揭消債條例規定，法院應審酌聲請人是否有消債條例第
    133條、第134條所定應為不免責裁定之情形。　
三、本院於110年7月26日以新北院賢民律110年度消債職聲免字
    第121號函通知相對人就本院應否裁定聲請人免責乙事陳述
    意見（見本院卷第27頁），並指定110年12月17日為調查期
    日，使聲請人、相對人到庭陳述意見，相對人於調查期日均
    未到庭，且除相對人聯邦商業銀行股份有限公司、星展（台
    灣）商業銀行股份有限公司未提出書狀表示意見外，其餘相
    對人均以書狀表示不同意聲請人免責等語 。　
四、經查：
  ㈠聲請人無消債條例第133條所定應不予免責之事由：
　⒈參消債條例第133條及其立法理由，本條於債務人之收入扣除
    自己及依法應受其扶養者所必要生活費用之數額後仍有餘額
    者，始有適用。是依上開規定，自應以本院裁定開始清算時
    （即109年11月13日）起迄裁定免責前，綜合考量認定債務
    人是否有「於清算程序開始後債務人有薪資、執行業務所得
    或其他固定收入，扣除自己及依法應受其扶養者所必要生活
    費用之數額後仍有餘額」，及「普通債權人之分配總額低於
    債務人聲請清算前二年間，可處分所得扣除自己及依法應受
    其扶養者所必要生活費用之數額」此二要件，以判斷其有無
    消債條例第133條之適用。
　⒉查聲請人主張其自109年11月13日清算程序開始後，已年逾60
    歲，仍處於失業狀態，並無工作收入，每月收入僅有第三人
    即聲請人配偶董帝鎮提供之生活費用新臺幣（下同）9,000
    元等情（見本院卷第71頁、第213頁），核與本院依職權查
    詢之聲請人勞保投保及財產所得資料無悖，有勞保局電子閘
    門網路資料查詢表及稅務電子閘門財產所得調件明細表等件
    附卷可稽（另置於限閱卷內），參以聲請人未向新北市政府
    申請相關社會救助，且自107年2月1日起至110年10月4日止
    ，亦無向勞動部勞工保險局請領各項給付、津貼及補助之紀
    錄等節，有新北市政府社會局110年8月4日新北社助字第110
    1439529號函及勞動部勞工保險局110年10月5日保普生字第1
    1010168010號函在卷可參（見本院卷第53頁、第131頁），
    是聲請人上開主張，堪信為實，故本院認聲請人自開始清算
    程序後之每月收入應以9,000元計算。
　⒊次查聲請人主張自清算程序開始後，每月之必要生活費用為9
    ,000元乙節（見本院卷第109頁、第213頁），雖未據提出相
    關證明文件，惟聲請人所主張之上開支出金額，尚低於衛生
    福利部公布110年新北市平均每人每月最低生活費標準之1.2
    倍1萬8,720元，依消債條例施行細則第21條之1第3項規定，
    債務人本毋庸就上開支出記載原因、種類及提出證明文件，
    是聲請人此部分主張，尚堪憑採，故本院認聲請人自開始清
    算程序後之每月必要生活費用應以9,000元計算。　
　⒋從而，聲請人於本院裁定開始清算程序後，以其每月平均收
    入9,000元，扣除每月必要生活費用9,000元後已無餘額，核
    與消債條例第133條所定「法院裁定開始清算程序後，債務
    人有薪資、執行業務所得或其他固定收入，扣除自己及依法
    應受其扶養者所必要生活費用之數額後仍有餘額」之要件不
    符，毋庸就「普通債權人之分配總額低於債務人聲請清算前
    2年間，可處分所得扣除自己及依法應受其扶養者所必要生
    活費用之數額」要件再予審酌，自不得依該規定為不免責之
    裁定。　　
 ㈡聲請人無消債條例第134條所定應不予免責之事由：　
　⒈按消費者依清算程序清理債務，於程序終止或終結後，為使
    其在經濟上得以復甦，以保障其生存權，除本條例另有不予
    免責之規定外，例如：第133條、第134條等，就債務人未清
    償之債務採免責主義，消債條例第132條立法理由參照。是
    消債條例係以免責主義為原則，不免責為例外，倘債權人主
    張債務人有消債條例第134條各款所定不免責之情事，即應
    由債權人就債務人有合於上開各款要件之事實，提出相當之
    事證證明之。
  ⒉查聲請人收入不足支付必要生活費用部分，係由其配偶協助
    支付，且聲請人並未向新北市政府申請各項社會福利，亦未
    領取各項津貼等節，業據認定如前；又聲請人前於聲請清算
    時，已在財產及收入狀況說明書中，載明其所投保台灣人壽
    保險股份有限公司及新光人壽保險股份有限公司之三筆保單
    資料，有該財產及收入狀況說明書在卷可佐（見清算卷第25
    頁），再經本院依聲請查詢聲請人之投保資料後，查無聲請
    人除上開三筆保單資料外，尚有其他投保資料乙情，有聲請
    人之高額壽險資訊連結作業查詢表在卷可佐（另置於限閱卷
    內），故相對人台北富邦商業銀行股份有限公司（下稱台北
    富邦銀行）、日盛國際商業銀行股份有限公司主張聲請人或
    有漏未陳報收入或其他保單等財產資料，故聲請人應有故意
    於財產及收入狀況說明書為不實記載之行為，而有消債條例
    第134條第8款不予免責之事由，尚非有據。
  ⒊至相對人台北富邦銀行、陽信商業銀行股份有限公司（下稱
    陽信銀行）另主張聲請人仍具工作能力及還款能力，理當竭
    力清償債務，以防消債條例被濫用，阻礙社會經濟健全及債
    權人公平受償機會，且聲請人嗣後亦未積極協商還款事宜，
    故聲請人不應免責云云，惟聲請人有無工作還款能力，及聲
    請人是否積極與相對人協商還款事宜等節，均非消債條例第
    134條各款所定之不免責要件，相對人台北富邦銀行、陽信
    銀行上開主張未具體說明或提出相當事證釋明聲請人符合消
    債條例第134條何款不免責之規定，是相對人台北富邦銀行
    、陽信銀行執此主張聲請人不應免責等詞，即無足採。
  ⒋此外，本院依職權就現有事證予以調查審酌之結果，查無聲
    請人有何其他違反消債條例第134條各款之情形，且相對人
    亦未具體表明聲請人有何該條所定不免責之情事，是相對人
    主張聲請人不應免責等詞，洵非可採，堪認聲請人並無消債
    條例第134條各款所定之不免責事由。　　　　
五、綜上所述，本件聲請人既經本院為終結清算程序之裁定確定
    ，且查無消債條例第133條或第134條各款所定之不免責事由
    ，則依消債條例第132條規定，本院自應以裁定免除債務人
    之債務。
六、爰裁定如主文。　　
中　　華　　民　　國　　111 　年　　4 　　月　　22　　日
                  民事第七庭    法　官　李宇銘
　　　　　　　　　
以上正本係照原本作成。
如不服本裁定，應於收受送達後10日內向本院提出抗告狀，並應
繳納抗告費新臺幣1,000元。　　　　　
中　　華　　民　　國　　111 　年　　4 　　月　　24　　日
　　　　　　　　　　　　　　　  書記官  黃筱玲